臺灣南投地方法院小額民事判決
110年度埔小字第63號
原      告  和泰產物保險股份有限公司

法定代理人  莊瑞德  


訴訟代理人  陳巧姿  
            莊子賢律師
被      告  李永祥  

上列當事人間損害賠償事件，本院於民國110年9月14日言詞辯論
終結，判決如下：
    主      文
被告應給付原告新臺幣肆萬伍仟壹佰玖拾壹元，及自民國一百一
十年四月十日起至清償日止，按週年利率百分之五計算之利息。
原告其餘之訴駁回。
訴訟費用新臺幣壹仟元，由被告負擔新臺幣捌佰肆拾陸元，餘由
原告負擔。
本判決第一項得假執行。但被告如以新臺幣肆萬伍仟壹佰玖拾壹
元為原告預供擔保，得免為假執行。
    事實及理由
壹、程序方面：
    當事人喪失訴訟能力或法定代理人死亡或其代理權消滅者，
    訴訟程式在有法定代理人或取得訴訟能力之本人承受其訴訟
    以前當然停止。前開承受訴訟人於得為承受時，應即為承受
    之聲明。聲明承受訴訟，應提出書狀於受訴法院，由法院送
    達於他造。民事訴訟法第170條、第175條第1項及第176條分
    別定有明文。經查，原告法定代理人於本院審理期間由章明
    純變更為莊瑞德，原法定代理人之代理權因而消滅，原告於
    民國110年4月29日具狀聲明由莊瑞德承受訴訟，並經本院將
    該書狀送達於被告，是本件承受訴訟合於上開法律規定之程
    序，應予准許。
貳、實體方面： 　　
一、原告起訴主張：被告於108年3月24日11時許，駕駛車牌號碼
    0000-00號自用小客車，行經南投縣埔里鎮溪南巷溪南公墓
    處時，因未保持行車安全間隔，撞損由原告承保為訴外人巧
    成精密工業有限公司所有、由訴外人王少芃所駕駛之車牌號
    碼000-0000號自用小客車（下稱系爭保車），系爭保車因而
    受損。被告過失撞損系爭保車，自應依民法第191條之2本文
    規定，負損害賠償責任。且原告已依保險契約之約定賠付被
    保險人修理費用共計新臺幣（下同）53,407元（含工資5,64
    0元、烤漆費用23,477元、零件費用24,290元），爰依保險
    法第53條之規定代位提起本件訴訟等語。並聲明：被告應給
    付原告53,407元及自起訴狀繕本送達翌日起至清償日止，按
    週年利率5%計算之利息。
二、被告抗辯略以：其只有擦撞到系爭保車右側後葉子板掉漆，原告卻請求後保險桿等的費用，如系爭保車還有其他地方受損，警察一定都會拍照；又估價單編號8、9、11、13、16是其造成的，其願意賠償，其餘都不是其造成的，且本件車禍是在108年3月24日，惟交修日期是同年3月28日，這中間系爭保車亦有可能因為其他原因受到損害，且事故發生後對方都沒有找其和解或去車廠，一年多才告其等語資為抗辯。並聲明：原告之訴駁回。
三、法院之判斷：
（一）原告主張被告於108年3月24日11時許，駕駛車牌號碼0000
      -00號自用小客車，行經南投縣埔里鎮溪南巷溪南公墓處
      時，因未保持行車安全間隔，撞損系爭保車，系爭保車因
      而受損之事實，業據其提出南投縣政府警察局道路交通事
      故當事人登記聯單、汽車險理賠申請書、系爭保車行車執
      照、中部汽車股份有限公司LS南台中廠估價單、車損照片
      、理算書及電子發票證明聯等件為證，並經本院向南投縣
      政府警察局埔里分局調閱本件之道路交通事故現場圖、交
      通事故現場略圖、處理交通事故現場（草圖）紀錄表、調
      查表㈠、調查報告表㈡、A3類道路交通事故調查紀錄表、初
      步分析研判表、現場及車損照片等核閱屬實，且為被告所
      不爭執，堪信原告前揭主張為真實。
（二）汽車、機車或其他非依軌道行駛之動力車輛，在使用中加
      損害於他人者，駕駛人應賠償因此所生之損害；不法毀損
      他人之物者，被害人得請求賠償其物因毀損所減少之價額
      。損害賠償除法律另有規定或契約另有訂定外，應以填補
      債權人所受損害及所失之利益為限，民法第191條之2本文
      、第196條、第216條第1項分別定有明文。又依上開規定
      請求賠償物被毀損所減少之價額，得以修復費用為估定之
      標準，但以必要者為限（例如：修理材料以新品換舊品，
      應予折舊）（最高法院77年度第9次民事庭會議決議意旨
      參照）。經查：
　　⒈系爭保車送修支出修理費合計53,407元，其中工資為5,640
      元、烤漆費用為23,477元、零件費用為24,290元等情，有
      原告提出之上開估價單及電子發票證明聯附卷可憑。依行
      政院所頒「固定資產耐用年數表」及「固定資產折舊率表
      」之規定，自用小客車之耐用年數為5年，依定率遞減法
      每年折舊千分之369，參照卷附之系爭保車行車執照，其
      上載明該車係於西元2018年（即民國107年）5月出廠，直
      至108年3月24日本件事故發生日止，實際使用年數為10月
      又23日。因此，系爭保車應以使用11月計算折舊。依此方
      式核算扣除折舊額後，得請求之零件修理費為16,074元（
      詳如附表之計算式），再加計前揭工資、烤漆費用，則被
      告應賠償之必要修理費合計為45,191元（計算式：16,074
      ＋5,640＋23,477＝45,191）。
    ⒉被告固抗辯其只有擦撞到系爭保車右側後葉子板掉漆，其
      餘都不是其造成的，車禍是在108年3月24日，惟交修日期
      是同年3月28日，這中間系爭保車亦有可能因為其他原因
      受到損害等等，惟經本院核對原告提出之估價單，均係修
      復右後方部位，況且事故發生後，於事故現場所能得知之
      受損部位亦僅有外觀之部分，內部是否受損、實際修復之
      部位及費用則需等待服務廠詳細檢查後估價始能確定，此
      亦經本院向中部汽車股份有限公司函詢本件據肇事者表示
      當時僅擦撞右後葉子板而造成些微掉漆，為何估價單中包
      含其他部位之修復費用，經該公司以110年5月28日中汽字
      第110042號函覆以：經查車牌號碼000-0000車輛，交付本
      公司服務廠之受損情形詳如附件一照片所顯示，經拆開後
      內部有裂損，受損部分為右後葉子板、右後輪及與葉子板
      相接之後保桿等語，有上開函文及所附照片附卷可憑（見
      本院卷第129頁至第149頁），而被告又無法提出估價單項
      目有何不合理之處之證據，是被告上開抗辯，顯然不可採
      。
（三）被保險人因保險人應負保險責任之損失發生，而對於第三
      人有損失賠償請求權者，保險人得於給付賠償金額後，代
      位行使被保險人對於第三人之請求權；但其所請求之數額
      ，以不逾賠償金額為限。保險法第53條第1項定有明文。
      又損害賠償祇應填補被害人實際損害，保險人代位被害人
      請求損害賠償時，依保險法第53條第1項規定，如其損害
      額超過或等於保險人已給付之賠償金額，固得就其賠償之
      範圍，代位請求賠償，如其損害額小於保險人已給付之賠
      償金額，則保險人所得代位請求者，應祇以該損害額為限
      （最高法院65年台上字第2908號判例參照）。經查，本件
      原告因承保之系爭保車遭被告過失不法毀損，固已給付賠
      償金額53,407元予被保險人，但因系爭保車實際得請求賠
      償之修復金額僅45,191元，已如前述。從而，原告依保險
      法第53條第1項規定，代位請求被告賠償之範圍，亦僅得
      以該等損害額為限。是原告請求被告給付45,191元及自起
      訴狀繕本送達被告翌日（即110年4月10日）起至清償日止
      ，按週年利率5%計算之利息，為有理由，應予准許，逾此
      範圍之請求，即非正當，應予駁回。
四、本件事證已臻明確，兩造其餘攻擊防禦方法與判決之結果不
    生影響，爰不一一贅論，併此敘明。
五、本件原告勝訴部分係就民事訴訟法第436條之8適用小額訴訟
    程序所為被告敗訴之判決，依同法第436條之20規定，應依
    職權宣告假執行，並依同法第392條第2項規定，依職權宣告
    被告於預供擔保後，得免為假執行。
六、依民事訴訟法第436條之19第1項、第79條規定，本件訴訟費
    用額確定為1,000元（即原告繳納之第一審裁判費），應由
    兩造依其勝敗之比例分擔，由被告負擔846元，餘由原告負
    擔。
中　　華　　民　　國　　110 　年　　9 　　月　　28　　日
                        臺灣南投地方法院埔里簡易庭
                              法  官  丁婉容  
以上為正本係照原本作成。
如不服本判決，應於送達後二十日內，向本院提出上訴狀，並表
明上訴理由（上訴理由應表明一、原判決所違背之法令及具體內
容。二、依訴訟資料可認為原判決有違背法令之具體事實。），
如於本判決宣示後送達前提起上訴者，應於判決送達後二十日內
補提上訴理由書（須附繕本），如未於上訴後二十日內補提合法
上訴理由書，法院得逕以裁定駁回上訴；並向本院繳足上訴裁判
費。
中　　華　　民　　國　　110 　年　　9 　　月　　28　　日
                              書記官  詹書瑋　　　　　　　　　　　　　　　　　
附表
-----
折舊時間           金額
第1年折舊值        24,290×0.369×(11/12)=8,216
第1年折舊後價值    24,290-8,216=16,074